【裁判字號】    95,訴,1495
【裁判日期】    951110
【裁判案由】    違反毒品危害防制條例
【裁判全文】
臺灣臺南地方法院刑事判決              95年度訴字第1495號
公  訴  人  臺灣臺南地方法院檢察署檢察官
被      告  甲○○
                    現於臺灣臺南看守所
上列被告因違反毒品危害防制條例案件，經檢察官提起公訴（95
年度營毒偵字第310號），被告就被訴事實為有罪之陳述，本院
合議庭裁定行簡式審判程序，判決如下：
    主  文
甲○○施用第一級毒品，處有期徒刑陸月，如易科罰金，以新臺
幣壹仟元折算壹日。又施用第二級毒品，處有期徒刑貳月，如易
科罰金，以新臺幣壹仟元折算壹日。應執行有期徒刑柒月。
    事  實
一、甲○○前於民國九十三年間因施用毒品案件，經本院以九十
    三年度毒聲字第二一八號裁定送觀察、勒戒後，認無繼續施
    用毒品之傾向，於九十三年五月二十日執行完畢釋放，並由
    臺灣臺南地方法院檢察署檢察官於同年月二十一日，以九十
    三年度毒偵字第三一八號為不起訴處分確定。詎其猶未戒除
    毒癮，復於九十五年七月十三日十五時三十分許為警採集尿
    液前一、二日之某時，在臺南縣白河鎮○○里○○○道路旁
    路旁，施用第一級毒品海洛因一次；又另行起意，於前開採
    集尿液前一、二日某時，在不詳處所施用第二級毒品安非他
    命一次，嗣為警於九十五年七月十三日十五時許許，在臺南
    縣白河鎮詔安里七四號前查獲，並經其同意採集尿液送檢結
    果呈嗎啡及甲基安非他命陽性反應。
二、案經臺南縣警察局白河分局報告臺灣臺南地方法院檢察署檢
    察官偵查起訴。
    理  由
一、本件係被告於準備程序當庭表示認罪，而經本院裁定以簡式
    審判程序加以審理，依據刑事訴訟法第二百七十三條之二、
    同法第一百五十九條第二項之規定，不適用傳聞法則有關限
    制證據能力之相關規定，合先敘明。
二、訊據被告甲○○對其於前揭時、地施用第一級毒品海洛因、
    第二級毒品安非他命之事實坦承不諱。且被告於九十五年七
    月十三日為警查獲時，所採尿液送長榮大學檢驗結果，呈鴉
    片類嗎啡陽性反應、安非他命類甲基安非他命陽性反應等情
    ，有該院檢驗科藥物檢測中心於九十五年七月二十六日出具
    之確認報告一紙存卷可稽，顯見被告關於曾於上開時、地施
    用第一級毒品海洛因、第二級毒品安非他命之自白，核與事
    實相符。又被告於九十三年間因施用毒品案件，經本院以九
    十三年度毒聲字第二一八號裁定送觀察、勒戒後，認無繼續
    施用毒品之傾向，於九十三年五月二十日執行完畢釋放，並
    由臺灣臺南地方法院檢察署檢察官於同年月二十一日，以九
    十三年度毒偵字第三一八號為不起訴處分確定之事實，有臺
    灣高等法院被告全國前案紀錄表及不起訴處分書各乙份在卷
    可按（見本院卷）。是被告於前施用毒品案件，受觀察、勒
    戒執行完畢後五年內，復施用第一級毒品海洛因、第二級毒
    品安非他命之犯行，洵堪認定。
三、核被告所為，係犯毒品危害防制條例第十條第一項、第二項
    之施用第一級毒品罪及施用第二級毒品罪。被告施用毒品前
    之持有毒品行為，本應以持有論，惟持有後進而施用，其持
    有之低度行為應被施用之高度行為所吸收，故不再另論其持
    有毒品罪。被告所犯上開二罪，犯意各別，行為互殊，應予
    分論併罰。爰審酌被告施用第一級毒品，經觀察、勒戒後，
    仍不知戒惕，一再施用，無視於毒品對於自身健康之戕害及
    國家對於杜絕毒品犯罪之禁令，不知戒除惡習，惡性非輕，
    然念及其施用安非他命劑量甚低（見前開確認報告檢出濃度
    所示），又坦承犯行，態度良好，其施用毒品並無危害他人
    等一切情狀，量處如主文所示之刑，並分別諭知易科罰金之
    折算標準，並定其應執行之刑，又定應執行刑後，依刑法第
    四十一條第二項之反面規定，則不得易科罰金，附此敘明。
四、至公訴意旨另以：被告於九十五年八月六日上午七時許在台
    南縣白河鎮○○里○○○道路旁，以海洛因滲入香煙點燃之
    方式，另施用第一級毒品海洛因一次之犯行，而認此部分與
    前開九十五年七月十三日被查獲施用第一級毒品海洛因部分
    ，有包括一罪之關係，因認被告此部分行為亦涉犯毒品危害
    防制條例第十條第一項之施用第一級毒品罪嫌，因而聲請併
    案審理。惟按刑法第五十六條連續犯之規定，業於九十四年
    一月七日修正公布刪除，並於九十五年七月一日施行，而依
    新法對於上開反覆實施犯罪模式之對應處置，除合於「接續
    犯」或「包括一罪」之情形外，則僅能依數罪併罰之規定個
    別處斷。再觀最高法院八十六年臺上字第三二九五號判例意
    旨可知，數行為於同時同地或密切接近之時地實施，侵害同
    一之法益，各行為之獨立性極為薄弱，依一般社會健全觀念
    ，在時間差距上，難以強行分開，在刑法評價上，以視為數
    個舉動之接續施行，合為包括之一行為予以評價，較為合理
    ，方屬接續犯之範疇，足見接續犯之成立，係以時、空密接
    性為前提要件，即透過對於同一法益之同種類侵害行為繼續
    不間斷之實行，業已稀釋個別行為之獨立性，致使刑法評價
    時將之視為單一、整體之犯罪行為，以符合社會一般人對於
    行為概念之認知，並與行為人之犯罪目的相互結合。至於學
    理上「包括一罪」概念中，關於「集合犯」之態樣，係指依
    一般社會通念，特定犯罪行為具有反覆實施之特性，立法者
    於制定刑罰法律之初，亦已認知該種行為類型之反覆性，而
    有意藉由法條中客觀構成要件之行為要素，涵括上開具有反
    覆實施特性之數個犯罪行為，仍僅接受一次刑法之評價為已
    足；然施用毒品之犯罪，或為零星偶一之施用，是自難認立
    法者於制定刑罰法律之初，已認知該種行為類型之反覆性，
    且有意藉由法條中客觀構成要件之行為要素，涵括上開具有
    反覆實施特性之數個犯罪行為。基上，多次施用毒品犯罪之
    行為，當無論以「集合犯」之餘地，此時則應回歸一般刑法
    上行為單、複數之認定，而予論罪科刑，較稱妥適。因此，
    公訴意旨指被告於九十五年八月六日施用第一級毒品海洛因
    一次之犯行，距檢察官起訴被告於九十五年七月十三日前一
    、二日前之施用第一級毒品海洛因之犯行，以隔半月之久，
    尚乏證據足資證明被告有接續施用第一級毒品海洛因之情形
    ，自核與前揭最高法院八十六年臺上字第三二九五號判例所
    稱「數行為於同時同地或密切接近之時地實施」之特性並不
    相符，已難認合於接續犯之前提要件，且亦不能依集合犯逕
    將被告上開施用第一級毒品海洛因之犯行論以包括一罪。故
    而，檢察官聲請併案審理部分，尚難認與本案有接續犯或集
    合犯之實質上一罪關係，本院自無從審理，應退回由檢察官
    另行處理，併此敘明。
據上論斷，應依刑事訴訟法第二百七十三條之一第一項、第二百
九十九條第一項前段，毒品危害防制條例第十條第一項、第二項
，刑法第十一條、第四十一條第一項前段、第五十一條第五款，
判決如主文。
本案經檢察官乙○○到庭執行職務
中    華    民    國    95    年    11    月    10    日
                    刑事第八庭  法  官  王慧娟
以上正本證明與原本無異
如不服本判決，應於判決送達後10日內，向本院提出上訴狀（應
附繕本）。
                                書記官  吳姁穗
中    華    民    國    95    年    11    月    10    日
附錄法條：
毒品危害防制條例第10條
施用第一級毒品者，處 6 月以上 5 年以下有期徒刑。
施用第二級毒品者，處 3 年以下有期徒刑。


司法院資訊處製作；財團法人民間司法改革基金會備份。
